【裁判字號】    97,審交易,17
【裁判日期】    970620
【裁判案由】    公共危險等
【裁判全文】
臺灣桃園地方法院刑事判決            97年度審交易字第17號
公  訴  人  臺灣桃園地方法院檢察署檢察官
被      告  甲○○
上列被告因公共危險等案件，經檢察官提起公訴（96年度偵字第
22914 號），被告於審理中為有罪之陳述，經告知簡式審判程序
之旨，並聽取當事人之意見後，本院裁定改行簡式審判程序，茲
判決如下：
    主  文
甲○○服用酒類，不能安全駕駛動力交通工具而駕駛，處有期徒
刑貳月；又因過失傷害人致重傷，處有期徒刑陸月，應執行有期
徒刑柒月。
    事  實
一、甲○○自民國96年8月30日中午12時許起至下午3時許為止，
    在桃園縣楊梅鎮幼獅工業區某餐廳內飲用啤酒後，已達不能
    安全駕駛動力交通工具之酒醉程度，竟仍駕駛車號9G-7818
    號自用小客貨車，由西向東沿桃園縣台66線平面快速道路行
    駛，於同日晚上6 時25分許行駛至桃園縣平鎮市○○路台66
    線平面道路與關爺南路口時，欲由中間車道變換至外側車道
    ，本應注意汽車在同向二車道行駛變換車道時，應讓直行車
    先行，並注意安全距離，且應注意車輛行駛時之車前狀況，
    隨時採取必要之安全措施及保持安全間距，並應依規定讓車
    ，而當時雖係夜晚，然有夜間照明、路面無缺陷、乾燥，車
    況及視距均屬無礙，並無不能注意之情事，竟疏未注意外側
    車道有直行之機車，並讓其先行，且因酒後無法安全操控該
    車，逕將車輛駛入外車道，致其所駕事之自用小客車右前方
    撞擊在外側車道由乙○○騎乘之車牌號碼WXZ-878 號輕型機
    車尾部，乙○○人車倒地，受有頭部外傷併顱內出血之傷害
    ，經緊急送醫治療，接受開顱手術清除血塊等治療，目前四
    肢機能障礙，坐姿平衡不良，無法站立行走；認知功能障礙
    ，無法以語言表達需求及溝通，日常生活無法自理，需他人
    照顧，已達身體及健康重大不治及難治之重傷害程度。甲○
    ○於肇事後停留現場，於桃園縣政府警察局交通隊平鎮分隊
    員警獲報（未報明肇事者姓名）前往現場處理時，在未有偵
    查犯罪職權之機關或公務員發覺前，甲○○在場自首肇事，
    進而接受本次裁判。經到場處理警員於同日晚間7 時23分許
    對甲○○施以呼氣酒精濃度檢測，測得其吐氣所含酒精濃度
    高達0.60MG/L，因而查獲上開酒後駕車之情。
二、案經臺灣桃園地方法院檢察署檢察官指定乙○○之父丙○○
    為其代行告訴人代行提出告訴及桃園縣政府警察局平鎮分局
    報告臺灣桃園地方法院檢察署檢察官後偵查起訴。
    理  由
一、上開犯罪事實，業經被告甲○○於警詢、偵查及本院審理時
    均坦承不諱，核與證人黃春源於警詢時證述之情節相符，並
    經告訴人父親丙○○於警詢、偵訊時指述，且有道路交通事
    故現場圖、道路交通事故調查報告（一）、（二）、酒精測
    定紀錄表、刑法第185條之3案件測試觀察紀錄表、桃園縣政
    府警察局車輛駕駛人酒後生理協調平衡檢測紀錄表各1 份、
    長庚紀念醫院診斷證明書2 份及現場照片18張在卷可稽。而
    依交通部運輸研究所79年8 月對駕駛人行為之研究（酒醉駕
    車對駕駛行為之分析研究）指出，吐氣每公升酒精含量0.25
    毫克等於血液中酒精濃度0.05%（亦即每100毫升血液中含50
    毫克酒精），血液中酒精濃度到達0.03%至0.05%時，對駕駛
    能力之影響為：多數駕駛人心境逐漸變幻不定、視覺與反應
    靈敏性減弱、對速度及距離的判斷力差；對心理行為之影響
    為：觀察力逐漸欠缺、心情漸趨輕鬆、自信心增加、多話、
    精神狀態處於陶醉感，血液中酒精濃度到達0.05% 至0.08%
    時，對駕駛能力之影響為：反應遲鈍、駕駛能力受損、遲而
    不決或決而不行；對心理行為之影響為：情緒鬆散、感情與
    行為趨向誇張、肌肉不協調、精神處於興奮狀態，血液中酒
    精濃度到達0.08%至0.15%時，對駕駛能力之影響為：判斷力
    嚴重受到影響、體能與精神協調受損、駕駛之體能困難增加
    ；對心理行為之影響為：產生情緒異常現象、步伐不平穩、
    言語不清、反應惡劣、記憶及判斷力受損、精神處於錯亂狀
    態，血液中酒精濃度超過0.15 %，對駕駛能力之影響為：視
    線搖晃、駕駛已進入恍惚狀態、判斷及理解遭到扭曲、駕駛
    不穩定；對心理行為之影響為：意識不明、嘔吐、站、走及
    講話困難、責任感喪失、精神處於麻痺狀態，血液中酒精濃
    度超過0.5%，對駕駛能力之影響為：無法開車；對心理行為
    之影響為：爛醉如泥、失去知覺可能致死、精神處於昏睡狀
    態。本件被告之酒精測定值為呼氣0.60MG/L，換算血液中酒
    精濃度值為0.12 %，揆諸前開研究報告，其駕駛能力所受影
    響：判斷力嚴重受到影響、體能與精神協調受損、駕駛之體
    能困難增加；對心理行為之影響為：產生情緒異常現象、步
    伐不平穩、言語不清、反應惡劣、記憶及判斷力受損、精神
    處於錯亂狀態。而依卷附刑法第185條之3，查獲後測試、觀
    察職務報告、桃園縣政府警察局車輛駕駛人酒後生理協調平
    衡檢測紀錄卡所載：甲○○第一次為警查獲時，被告駕駛過
    程，因酒後肇事原因，顯無法正常駕駛，另被告經警實施「
    閉雙眼，30秒內朗誦阿拉伯數目由1001、1002、....1030
    」、「用筆在2 個同心圓之間的0.5公分環狀帶內，畫另1個
    圓」生理協調平衡檢測項結果均為不合格。由此堪認，被告
    甲○○為警查獲當時，係處於酒醉不能安全駕駛動力交通工
    具之情狀無訛。基此，足徵被告前開自白與事實相符合，堪
    予採信。按汽車駕駛人有飲用酒類後，吐氣所含酒精濃度超
    過每公升0.25毫克情形者，不得駕車；按汽車在同向二車道
    行駛變換車道時，應讓直行車先行，並注意安全距離，且汽
    車在行駛時應注意車前狀況，隨時採取必要之安全措施，道
    路交通安全規則第114 條第2 款、第98條第1 項第6 款、第
    94 條 第3 項訂有明文。被告自應遵守上開規定，謹慎駕車
    ，以維行車安全及避免危險發生，而本件被告駕車行經系爭
    肇事路段內車道時，依當時天氣晴、夜間有照明、柏油路面
    乾燥、路面無障礙物及視距良好之情況，此有前揭調查報告
    表在卷可佐，被告竟疏未注意在飲用酒類後，於肇事當時其
    吐氣所酒精成分每公升已逾0.25毫克之酒醉狀態下，仍駕駛
    自小客車上路，且因酒後導致注意力、判斷力減弱，被告竟
    未打方向燈，亦未讓在外車道行駛之告訴人先行，就直接向
    外側車道變換，而擦撞告訴人所騎機車，致告訴人、車倒地
    而受有重傷害，被告有駕車過失之犯行甚明。又告訴人因
    本件道路交通事故受傷，並致創傷性腦傷併四肢機能障礙，
    認知障礙及失語症等情，此有長庚紀念醫院出具之診斷證明
    書在卷可資佐證，顯見告訴人因本件車禍確實已造成四肢機
    能障礙，坐姿平衡不良，無法站立行走；認知功能障礙，無
    法以語言表達需求及溝通，業達於身體、健康重大不治及難
    治之程度，屬刑法第10條第4 項第6 款之重傷甚明，被告之
    過失犯行與告訴人之重傷害間顯有相當因果關係。本件事證
    明確，被告犯行，堪以認定。
二、按行為後法律有變更者，適用行為時之法律，但行為後之法
    律有利於行為人者，適用最有利於行為人之法律，刑法第2
    條第1 項定有明文。本案被告行為後，刑法第185條之3「服
    用毒品、麻醉藥品、酒類或其他相類之物，不能安全駕駛動
    力交通工具而駕駛者，處1年以下有期徒刑、拘役或3萬元以
    下罰金」之規定，業經修正為「服用毒品、麻醉藥品、酒類
    或其他相類之物，不能安全駕駛動力交通工具而駕駛者，處
    1 年以下有期徒刑、拘役或科或併科15萬元以下罰金」，修
    正條文並經總統於民國97年1月2日公布，同年月4 日施行，
    經比較修正前、後條文，犯罪構成要件並未變更，但主刑部
    分增加「併科」罰金，且罰金刑數額自新臺幣9萬元以下（
    依刑法施行法第1條之1第2 項之規定，罰金刑數額應提高三
    倍），提高至新臺幣15萬元以下（依刑法施行法第1條之1第
    1 項之規定，95年7月1日刑法修正條文施行後，刑法分則編
    所定罰金之貨幣單位為新臺幣），經比較新舊法，因舊法並
    無「併科」罰金，且罰金數額較低，故新法並未較有利於行
    為人，應適用被告行為時之舊法。
三、核被告於飲酒後已不能安全駕駛動力交通工具而駕駛，係犯
    修正前刑法第185條之3公共危險罪。又被告因上開過失行為
    致告訴人受有重傷，係犯刑法第284條第1項後段之過失致重
    傷害罪（按原起訴意旨認被告係犯同法第284條第1項前段之
    過失傷害罪，惟經公訴檢察官於本院審理時當庭更正被告係
    犯同法第284條第1項後段之過失致重傷罪，自無變更起訴法
    條之問題）。被告係酒醉駕車致告訴人受傷，就其所犯過失
    致重傷害罪部分，應依道路交通管理處罰條例第86條第1 項
    之規定，加重其刑。又被告於肇事後，在有偵查犯罪職權之
    公務員知悉前，即向到達事故現場處理之員警坦承其肇事，
    自首而接受裁判，有桃園縣政府警察局道路交通事故肇事人
    自首情形紀錄表1 紙在卷可查，爰依刑法第62條前段之規定
    減輕其刑，並先加後減之。被告所犯上開2 罪，一為故意犯
    、一為過失犯，構成要件互異，應分別論罪、併合處罰。爰
    審酌被告於飲酒後已達不能安全駕駛動力交通工具之程度，
    猶駕駛車輛行駛於道路上，危及道路安全，枉顧其他用路人
    生命、財產之安全，造成本件車禍事故，導致被害人受傷情
    節嚴重終身難以回復，再參酌被告素行、過失程度，暨民事
    部分被害人家屬取得100 餘萬元，餘尚未達成和解，惟被告
    犯後供承不諱，態度良好等一切情狀，分別量處如主文所示
    之刑，並依法定其應執行之刑。
據上論斷，應依刑事訴訟法第273條之1 第1 項、第299條第1 項
前段，修正前刑法第185條之3，刑法第2條第1 項前段、第284條
第1 項後段、第62條前段、第51條第5 款，道路交通管理處罰條
例第86條第1 項，刑法施行法第1 條之1 第1 項、第2 項。
本案經檢察官黃珮如到庭執行職務。
中    華    民    國     97    年     6    月    20   日
                       刑事庭  法  官  江振義
以上正本證明與原本無異。
如不服本判決，應於判決送達後10日內向本院提出上訴狀（應附
繕本），其未敘述上訴理由者，應於上訴期間屆滿後20日內補提
理由書狀於本院，上訴於臺灣高等法院。
                               書記官  林韡婷
中    華    民    國     97    年     6    月    23   日
附錄論罪法條：
修正前刑法第185條之3
服用毒品、麻醉藥品、酒類或其他相類之物，不能安全駕駛動力
交通工具而駕駛者，處1 年以下有期徒刑、拘役或3 萬元以下罰
金。
中華民國刑法第284條
因過失傷害人者，處六月以下有期徒刑、拘役或五百元以下罰金
，致重傷者，處一年以下有期徒刑、拘役或五百元以下罰金。
從事業務之人，因業務上之過失傷害人者，處一年以下有期徒刑
、拘役或一千元以下罰金，致重傷者，處三年以下有期徒刑、拘
役或二千元以下罰金。


司法院資訊處製作；財團法人民間司法改革基金會備份。
